【裁判字號】    95,交聲,448
【裁判日期】    950831
【裁判案由】    違反道路交通管理處罰條例聲明異議
【裁判全文】
臺灣臺北地方法院交通事件裁定         95年度交聲字第448號
原處分機關  臺北市交通事件裁決所
異  議  人  甲○○
即受處分人
上列異議人即受處分人因違反道路交通管理處罰條例案件，對於
臺北市交通事件裁決所民國95年4 月27日所為北市裁二字第22-A
00000000號處分（原處分案號：臺北市政府警察局北市警交大字
第A00000000 號），聲明異議，本院裁定如下：
    主  文
異議駁回。
    理  由
一、查本件異議人即受處分人甲○○行為後，道路交通安全規則
    第99條於民國95年6 月30日修正發布，定於同年7 月1 日施
    行，而道路交通管理處罰條例第45條亦於94年12月28日修正
    公佈，定自95年7 月1 日起施行。按行為後法律或自治條例
    有變更者，適用行政機關最初裁處時之法律或自治條例；但
    裁處前之法律或自治條例有利於受處罰者，適用最有利於受
    處罰者之規定，行政罰法第5 條定有明文。基此，比較修正
    前、後之道路交通安全規則第99條第1 項前段、道路交通管
    理處罰條例第45條第1 項第13款等規定，並無修正，是無有
    利或不利於受處分人之別，應依上開行政罰法第5 條規定，
    適用原處分機關最初裁處時之法律論擬，合先敘明。
二、按機器腳踏車行駛之車道及轉彎，應依標誌或標線之規定行
    駛，修正前道路交通安全規則第99條第1 項前段定有明文。
    又按機器腳踏車之汽車駕駛人，爭道行駛有不在規定車道行
    駛者，處新臺幣（下同）6 百元以上1 千8 百元以下罰鍰，
    修正前道路交通管理處罰條例第45條第1 項第13款亦有明文
    。
三、本件受處分人甲○○於民國95年3 月3 日上午8 時29分許，
    騎乘車號CRX-615 號重型機車沿臺北市○○○路由東往西方
    向行駛，行經新生南路口時，因違規駛入劃設有「禁行機車
    」標字之內側第二車道，違反修正前道路交通管理處罰條例
    第45條第1 項第13款規定，經臺北市政府警察局大安分局交
    通分隊員警乙○○當場掣單舉發，嗣受處分人於通知單上所
    載應到案日期前向臺北市交通事件裁決所提出申訴，經原舉
    發單位調查結果，仍認受處分人有上開違規之行為，臺北市
    交通事件裁決所乃依同上規定，裁處受處分人罰鍰6 百元，
    並依同條例第63條第1 項第3 款規定，記違規點數1 點等情
    ，有舉發違反道路交通管理事件通知單、照片、臺北市政府
    警察局大安分局書函、臺北市交通事件裁決所違反道路交通
    管理事件裁決書及送達證書各1 份在卷可按。
四、受處分人異議意旨略以：伊當時行經該路段時，因機車停放
    、公車停靠及大貨車右轉佔用外側二車道，伊無法行駛外側
    二車道，又趕時間上班，不得不利用內側車道超車，伊僅暫
    時使用內側車道，而無違規之故意，應為合理使用云云。
五、本院經查：
（一）受處分人於95年3 月3 日上午8 時29分許，騎乘機車沿臺
      北市○○○路由東往西方向行駛，駛越新生南路口時，行
      駛在劃設有「禁行機車」標字之內側第二車道，為受處分
      人所不爭，且有舉發照片1 紙可參，堪以認定為事實。
（二）受處分人雖以上開情詞置辯，然據證人乙○○即當時在和
      平東路、新生南路口天橋上執服勤務並掣單舉發受處分人
      之臺北市政府警察局大安分局交通分隊員警到庭證稱：「
      我看到的該卡車是直行的，如果卡車是右轉，會造成重大
      阻塞，如果是這樣就會有一大群車塞在該處，但從照片看
      起來並沒有這樣，且該卡車紅燈右轉，我也會取締他」、
      「（問：該路段外側車道邊是否有車輛停放，會阻礙外車
      道車輛行駛？）就我看到的是沒有車輛停放，該處是加油
      站，有機車停車格，但是是內縮，不會影響到行車」等情
      明確，是受處分人所辯：大卡車右轉佔用外側二車道、路
      邊停放機車、公車停靠等節，已難遽信。至受處分人雖認
      證人乙○○所言不實在云云，然證人既已具結作證，又查
      無證據足認證人有何虛偽陳述之可能，自難逕予排除其證
      述之證據力。
（三）況受處分人辯稱：伊合法使用內側車道超車云云，無非主
      張類推適用道路交通安全規則第97條第1 項第3 款（受處
      分人誤載為交通安全規則第97條之1 第3 款）、高速公路
      及快速公路交通管制規則第8 條第1 項第1 款（受處分人
      誤載為高速公路交通管制規則第8 條之1 第1 款）之規定
      。惟按道路交通安全規則第97條第1 項第3 款係以「汽車
      在未劃設慢車道之雙向二車道行駛」為要件，高速公路及
      快速公路交通管制規則第8 條第1 項第1 款則以「較慢速
      小型車應行駛於外側車道」為前提，是上開二法條之規定
      ，均係因該等車輛行駛之車道僅有外側一車道，而別無其
      他車道可供行駛、超車，始例外允許暫時利用緊鄰外側車
      道之車道超車。然查，本件受處分人沿臺北市○○○路行
      經新生南路口時，該路段為同向四車道，內側二車道均劃
      設「禁行機車」之禁制標字，則受處分人騎乘機車本得利
      用外側二車道行駛或超車，而非僅可使用一車道而已。參
      諸證人乙○○到庭證稱：「該路段有4 個車道，從內側車
      道算出來，1 、2 車道為禁行機車車道，3 、4 車道為機
      慢車道，就算卡車佔用第3 車道，還有另外一個車道可以
      行駛機車」等語，即同此旨。從而，本院認為本件道路之
      車道狀況，與上開二法條所規定之情形顯無相似情形，無
      何法律漏洞可言，自無為相同處理之必要，是受處分人主
      張類推適用上開二法條規定云云，亦無可取。基此，縱受
      處分人所辯：因機車、公車、卡車佔用外側二車道等情屬
      實，受處分人亦不得利用劃設有「禁行機車」標字之內側
      車道超車甚明。
（四）綜上，原處分機關認定受處分人於前開時、地騎乘機車有
      不在規定車道行駛之違規行為，而依據首開道路交通管理
      處罰條例之規定，裁處罰鍰6 百元，記違規點數1 點，核
      無不當。本件異議為無理由，應予駁回。
六、據上論斷，應依道路交通案件處理辦法第19條，裁定如主文
    。
中    華    民    國    95    年    8     月    31    日
                  交通法庭  法  官  林晏如
上正本證明與原本無異。
如不服本裁定，應於裁定送達後5日內向本院提出抗告狀。
                            書記官  沈芳君
中    華    民    國    95    年    9     月    1     日


司法院資訊處製作；財團法人民間司法改革基金會備份。
